臺灣臺南地方法院刑事判決　　　　　　　　　　　　九十二年度交訴字第二四三號
　　公　訴　人　臺灣臺南地方法院檢察署檢察官
　　被　　　告　戊○○
　　被　　　告　甲○○
右列被告等因過失致死案件，經檢察官提起公訴（九十二年度偵字第一一一七○號）
，被告等就被訴事實均為有罪之陳述，本院裁定進行簡式審判程序，判決如左：
    主  文
戊○○因過失致人於死，處有期徒刑伍月，如易科罰金，以參佰元折算壹日，緩刑貳
年。
甲○○從事業務之人，因業務上之過失致人於死，處有期徒刑壹年。
    事  實
一、戊○○考領有小型車駕駛執照，於民國九十二年九月十三日晚上八時二十五分許
    ，駕駛車牌號碼ＴＪ─９１３９號自小客車，欲前往台南市○○路○段三一三號
    「富城鞋店」購買童鞋，本應注意汽車停車時，在顯有妨害他車通行之處所，不
    得停車，而依當時情形，客觀上並無不能注意之情事，詎戊○○竟疏未注意及此
    ，逕將上開自小客車停放在台南市○○路○段三一三號前之機慢車道上，佔據全
    部之機慢車道，並占用部分之快車道。嗣約數分鐘後即九十二年九月十三日晚上
    八時三十分許，考領有職業大客車駕駛執照，受僱於「興南汽車客運股份有限公
    司」擔任司機，平日以駕駛營業大客車運送旅客，為從事駕駛業務之甲○○，駕
    駛車牌號碼ＦＵ─００３號營業大客車，沿台南市○○路○段由北往南方向行駛
    ，行經該路三一三號前時，本應注意汽車超車時，於前行車減速靠邊或以手勢或
    亮右方向燈表示允讓後，後行車始得超越，並超越時應於前車左側保持半公尺以
    上之間隔超過，而依當時之天候晴、市區道路○路面乾燥、無缺陷、亦無障礙物
    ，夜間有照明路段視距良好，並無不能注意之情事，詎甲○○應注意、能注意，
    竟疏於注意超車時應與前車左側保持適當之安全距離，即貿然超越，適有郭錦綢
    騎乘腳踏車亦沿台南市○○路○段由北向南方向行駛，途經該路三一三號前時，
    為閃避停放在該處佔據機慢車道之戊○○所駕駛之自小客車，而駛入快車道，致
    甲○○所駕駛上開營業大客車右側車身因而擦撞郭錦綢所騎乘腳踏車之左手把，
    該腳踏車再擦撞戊○○停放之自小客車，郭錦綢因而倒地在甲○○所駕駛上開營
    業大客車右側前後車輪間，而遭該營業大客車之右後輪輾壓過腹部，造成郭錦綢
    受有「骨盆骨折、直腸穿孔」等傷害，經送醫急救後，仍因「骨盆骨折腸破裂出
    血失血休克合併敗血症」，延至同年月十五日上午十一時四十分不治死亡。車禍
    事故發生後，經台南市警察局車禍處理小組員警到場處理，在警員尚不知何人為
    肇事車輛之駕駛人前，戊○○及甲○○均主動表示其為駕駛人並自首犯行，接受
    裁判。
二、案經台灣台南地方法院檢察署檢察官據報相驗後自動檢舉偵查起訴。
    理  由
一、本件被告戊○○及甲○○所犯係死刑、無期徒刑、最輕本刑為三年以上有期徒刑
    以外之罪，其於審理程序中就被訴事實均為有罪之陳述，經法官告知簡式審判程
    序之旨，並聽取公訴人、被告等之意見後，認為適宜進行簡式審判程序，依刑事
    訴訟法第二百七十三條之一第一項規定，裁定進行簡式審判程序，合先敘明。
二、訊據被告甲○○對於受僱「興南汽車客運股份有限公司」擔任司機，平日以駕駛
    營業大客車運送旅客為其主要工作，為從事駕駛業務之人，及被告戊○○及甲○○對於右揭時、地駕車肇事，致被害人郭錦綢受有「骨盆骨折、直腸穿孔」等傷
    害，經送醫急救後，仍因「骨盆骨折腸破裂出血失血休克合併敗血症」，延至同
    年月十五日上午十一時四十分不治死亡等事實均供承不諱，核與證人即目擊本件
    車禍經過之乙○○、丙○○於本院審理時證述之情節大致相符，且有被害人之奇
    美醫學中心診斷證明書乙紙、道路交通事故現場圖、道路交通事故調查報告表(一)
    、(二)、及現場蒐證照片四十六張等附卷可稽。而被害人郭錦綢確係因本件交通事
    故，受有前開傷害，經送醫急救後，仍不治死亡，業經台灣台南地方法院檢察官
    督同法醫師相驗明確，並製有相驗屍體證明書、驗斷書及勘驗筆錄在卷足憑。至
    被告甲○○雖辯稱：伊所駕駛之營業大客車僅係輾壓過腳踏車，並無輾壓被害人
    云云；惟查，證人即目擊本件車禍過程之乙○○於本院審理時結證稱：當時伊騎
    乘機車搭載丙○○停等紅燈，見被害人騎腳踏車剛好要越過被告戊○○停放之小
    客車時，此時燈號剛好轉換為綠燈，伊剛要起步時，即見被告甲○○的公車衝出
    去，後即見該公車擦撞腳踏車手把，被害人先往左邊倒，因撞到被告戊○○之小
    客車，所以再倒向右邊，被害人倒在公車前後輪間，並遭公車後輪輾壓過腹部，
    當時伊緊跟在公車後面，距離公車不到五公尺等語，且被害人因本件車禍事故受
    有「骨盆骨折、直腸穿孔」等傷害，並因「骨盆骨折腸破裂出血失血休克合併敗
    血症」而不治死亡，是被害人如僅自腳踏車跌倒在地，應不致受有上述如此嚴重
    之傷害，而應係遭重物輾壓所致。準此，足見被害人於遭被告甲○○所駕駛之大
    客車擦撞倒地時，並遭該營業大客車之右後輪輾壓過腹部乙節甚明；是被告甲○○所辯上情，顯係事後避重就輕之詞，不足採信。
三、按汽車停車時，在顯有妨害他車通行之處所，不得停車；汽車超車時，於前行車
    減速靠邊或以手勢或亮右方向燈表示允讓後，後行車始得超越，超越時應顯示左
    方向燈並於前車左側保持半公尺以上之間隔超過，道路交通安全規則第一百十二
    條第一項第九款、及第一百零一條第五款分別定有明文。查被告等均有經合法程
    序考領駕照，為有駕駛經驗之人，對於上開交通安全規則自知之甚稔，為其應注
    意之事項，而依當時狀況，客觀上並無不能注意之情狀，被告戊○○竟疏未注意
    及此，逕將上開自小客車停放在該處機慢車道上，佔據全部之機慢車道，並占用
    部分之快車道，及被告甲○○亦疏於注意超車時應與前車左側保持適當之安全距
    離，貿然超越同向在前被害人所騎乘之腳踏，致其所駕駛上開營業大客車右側車
    身擦撞被害人腳踏車之左把手，因而肇事導致被害人死亡，其二人均顯有過失甚
    明。又本件經送請台灣省車輛行車事故覆議鑑定委員會鑑定結果，認為：「被告
    甲○○於夜間駕駛大客車，超越前行腳踏車未保持安全間隔，為肇事主因。被告
    戊○○於夜間駕駛自小客車，占用機慢車道停車，影響行車安全，為肇事次因」
    ，此有台灣省車輛行車事故覆議鑑定委員會九十三年三月三日府覆議字第九二一
    一五六○號函暨所附鑑定意見書附卷可按。而被害人郭錦綢確因本件車禍而受有
    前開傷害，雖經送醫急救，仍延至同年月十五日上午十一時四十分不治死亡，已
    如前述，是被害人既因本件車禍而死亡，與被告等之過失行為間並有相當因果關
    係。綜上所述，本件事證明確，被告等上開犯行，均堪認定。至前開台灣省車輛
    行車事故覆議鑑定委員會鑑定意見另認為：「被害人郭錦綢於夜間乘騎腳踏車，
    閃避停車進入快車道未注意左後來車，同為肇事主因」，惟被害人騎乘腳踏車行
    經該處時，係因機慢車道完全為被告戊○○之自小客車占用，並外側亦無空間可
    供通行，始駛入快車道，且據前述目擊證人乙○○證稱：「我騎乘機車停等紅燈
    ，我見被害人騎腳踏車剛好要越過被告戊○○之小客車時，此時燈號剛好轉換為
    綠燈，我剛要起步時，即見被告甲○○的公車衝出去，後即見該公車擦撞腳踏車
    手把‧‧」等語，足見於被害人閃避停車進入快車道時，被告甲○○所駕駛之營
    業大客車仍在前停等紅燈甚明，是上開鑑定意見未及審酌前開情事，即認為被害
    人有「閃避停車進入快車道未注意左後來車」之過失，尚有誤會，附此說明。
四、查被告甲○○係以駕駛營業大客車運送旅客為業，為從事駕駛業務之人，業據其
    供述在卷，核其所為，係犯刑法第二百七十六條第二項從事業務之人，因業務上
    之過失致人於死罪。被告戊○○所為，係犯刑法第二百七十六條第一項之過失致
    人於死罪。被告戊○○及甲○○於肇事後犯罪未被發覺前，即向現場處理警員坦
    承肇事而自首，此有卷附道路交通事故現場圖記載明確，係對於未經發覺之犯罪
    自首而接受裁判，應均依刑法第六十二條前段規定減輕其刑。爰審酌被告等之品
    行，未注意相關交通安全之規定，並被告甲○○為職業駕駛人，自應負有高度之
    注意義務，終至肇事致被害人死亡，造成無可挽救之遺憾，被告戊○○已與被害
    人家屬達成民事和解，有和解書乙紙可按，被告甲○○迄今尚未與被害人家屬達
    成民事和解，其等過失之程度，及犯後態度等一切情狀，分別量處如主文所示之
    刑，以資懲儆。又被告戊○○前未曾受有期徒刑以上刑之宣告，有台灣台南地方
    法院檢察署刑案資料查註紀錄表及台灣高等法院被告全國前案紀錄表可按，因一
    時疏失，致罹刑典，經此偵審程序及刑之宣告，應知警惕，諒無再犯之虞，且事
    後已與被害人家屬達成民事和解，本院認前開所宣告之刑，以暫不執行為適當，
    並宣告緩刑二年，以啟自新，並觀後效。
據上論斷，應依刑事訴訟法第二百七十三條之一第一項、第二百九十九條第一項前段
，刑法第二百七十六條第一項、第二項、第四十一條第一項前段、第六十二條前段、
第七十四條第一款，罰金罰鍰提高標準條例第一條前段、第二條，判決如主文。
本案經檢察官丁○○到庭執行職務。
中      華      民      國      九十三    年      十二    月    十六    日
                                臺灣臺南地方法院交通法庭
                                    審判長法  官  宋明中
                                          法  官  王慧娟
                                          法  官  洪榮家
右正本證明與原本無異。
如不服本判決，應於判決送達後十日內，向本院提出上訴狀。
                                          書記官  陳志德
中      華      民      國      九十三    年      十二    月    十六    日
附錄本案論罪科刑法條全文：
刑法二百七十六條第一項、第二項
因過失致人於死者，處二年以下有期徒刑、拘役或二千元以下罰金。
從事業務之人，因業務上之犯前項之罪者，處五年以下有期徒刑或拘役，得併科三千
元以下罰金。
